【裁判字號】    89,自,34
【裁判日期】    891113
【裁判案由】    誣告
【裁判全文】
台灣台北地方法院刑事判決                            八十九年度自字第三四號
    自  訴  人  丁○○
    被      告  乙○○
右列被告因誣告案件，經自訴人提起自訴，本院判決如左：
    主  文
乙○○無罪。
    理  由
一、自訴意旨略以：被告乙○○於民國八十五年四月間曾向自訴人貸款新台幣（以下
    同）十萬元以購買自用小客車，因自訴人未於質押前揭自用小客車為被告繳納分
    期付款遭貸款人要求一次清償餘款，被告因此與自訴人產生口角，結下怨隙，被
    告竟蒙生報復之心，於八十五年十月九日為警於台北市○○○路○段與歸綏街口
    為警查獲施用毒品案件中，意圖使自訴人受刑事處分，而誣告自訴人販售毒品海
    洛因與其，以逞其報復自訴人之目的，因認被告涉有誣告罪嫌云云。
二、自訴人認被告涉有誣告犯行，無非係以被告於自訴人所涉違反肅清煙毒條例販賣
    毒品案件中，曾供稱其並非向自訴人購買，而係挾怨誣告，並以其與被告前有債
    務糾紛及其為警查扣之毒品數量甚少，而被告之友人王建明則持有大量之毒品，
    殊無向其購買之必要，其如知被告為警查獲，無須於租處等待迄翌日而為警查獲
    ，為其論據。
三、按犯罪事實應依證據認定之，無證據不得推定其犯罪事實。又不能證明被告犯罪
    者，應諭知無罪之判決，刑事訴訟法第一百五十四條、第三百零一條第一項分別
    定有明文。又事實之認定，應憑證據，如未能發現相當證據，或證據不足以證明
    ，自不能以推測或擬制之方法，為裁判基礎。又自訴人之自訴，係以使被告受刑
    事訴追為目的，是其陳述是否與事實相符，仍應調查其他證據以資審認（最高法
    院四十年臺上字第八六號、五十二年臺上字第一三００號判例參照）。次按刑法
    第一百六十八條第一項之誣告罪，係以意圖他人受刑事或懲戒處分，向該管公務
    員為虛構不實之告訴、告發，為構成要件（最高法院四十四年度台上字第八九二
    號判例參照），如其所告發之罪為真實，自難以誣告罪相繩。
四、訊據被告乙○○堅決否認涉有誣告犯行，辯稱：其確實向自訴人丁○○購買過二
    次海洛因，其於八十五年十月九日為警查獲當日亦係以電話聯絡後，要向自訴人
    購買海洛因，惟尚未交易即為警查獲，其雖於自訴人所涉販賣毒品海洛因案件中
    證稱其於警訊中所謂之「阿興」並非「丁○○」，惟此係因自訴人於庭訊前在候
    審室要求其改口供，其基於朋友情誼始作不實之供述。於八十九年四月二十一日
    下午，於臺灣臺北看守所中自訴人復恐嚇要求其供稱「係因為警查獲欲脫罪始供
    出係向自訴人購買」等不實事項，為自訴人脫罪，其因心生畏懼，而願供出真實
    陳述，其確實曾向自訴人購買海洛因，其願意就前案所為不實供述負偽證罪責。
    至於其雖曾向自訴人貸款十萬元，惟業於七月即已返還，而其復不知友人王建明
    有大量毒品可供購買，其並未帶警前往查獲自訴人，其當時與自訴人之感情不錯
    ，其無誣陷自訴人之必要等語。經查：
    （一）被告乙○○於自訴人所涉違反肅清煙毒條例案件中，於警訊中供稱其所施
          用之海洛因係向阿興買的，共買過三、次四，一包二千元，每次都是先打
          電話與阿興聯絡後，再約在台北市○○○路○段附近交易，其不知阿興行
          蹤，但其知阿興住於台北市○○街○段四十七號八樓三一０室，根據警方
          所提供之出監證明書，其能確認阿興即為丁○○等語，經本院調閱本院八
          十五年度重訴字第六０號判決及臺灣高等法院八十六年度上重訴字第六五
          號判決查證明確，有該二份判決在卷可參。而被告乙○○於八十五年十月
          九日下午五時五十分許為警查獲之地點即在台北市○○○路、歸綏街口，
          當時被告乙○○即供述稱：擬向阿興買毒品，但尚未買到即被捉等語，顯
          見被告乙○○所述自訴人販賣地點確在台北市○○○路○段附近無誤，且
          警方至台北市○○街○段四十七號八樓三一０室亦查獲毒品，經同案被告
          甲○○證述上開處所為丁○○所承租無誤，有上開判決正本在卷可參。次
          查，自訴人丁○○前揭販賣毒品案件亦經最高法院上訴駁回確定，有最高
          法院八十八年度台上字第四九０八號判決在卷可參。另被告因施用毒品案
          件經臺灣高等法院以八十六年度上訴字第二八八八號判處有期徒刑三年六
          月確定，亦經本院調閱該判決在卷可參，則被告於該案向警方供述其曾向
          自訴人丁○○購買海洛因予以施用等語，核與事實相符，應可認定。
    （二）至被告乙○○雖於前案第一審調查時及第二審調查時翻異前詞，改稱其所
          指之阿興並非丁○○云云，經被告坦承，係因受自訴人之委託，基於朋友
          情誼始為不實之供述，依被告與自訴人並非毫不相識之人，具有朋友情誼
          ，亦據自訴人證述明確，斷無胡亂指訴之理，而其於前案第二審調查時雖
          證稱其與自訴人有債務糾紛，造成彼此之怨隙，其挾怨而誣陷云云，惟其
          縱有債務糾紛，惟其數額不大，原既係好友，另有通財之事，當不致因此
          即結怨而誣指此等重罪。況且被告如因挾怨誣指，則於第一審當供明以洗
          刷自訴人之清白，惟其僅稱阿興並非丁○○，而圖為丁○○脫罪，於第二
          審始稱其係挾怨誣告，則其翻異其詞，前後矛盾，顯係為迴護丁○○之詞
          ，並不足採信，此亦經前案第一審、第二審判決明確，被告復於本院表示
          其於前案審理中所為之證詞，確係偽證等語明確（見本院八十九年十月二
          十七日審判筆錄），則尚難僅以其曾於前案迴護自訴人之不實供詞，即認
          被告涉有誣告犯行。
    （三）末查，自訴人提起本件自訴後，經本院將自訴人及被告均羈押於臺灣臺北
          看守所候審，被告於八十九年四月間曾被雜役通知自訴人要求與其會面之
          事實，經本院於被告陳述後隨即前往臺灣臺北看守所提訊證人即與被告同
          房舍之丙○○、鄭錦陽、王彥儒所證互核情節大致相同（見本院八十九年
          七月四日訊問筆錄），復依被告於本院數次庭訊後之八十九年七月四日於
          本院審理中始供稱其確曾向自訴人購買海洛因以觀（見本院歷次訊問筆錄
          ），被告係因自訴人事後之恫嚇行為，始願於本院審理中為真實之陳述，
          則其前為迴護自訴人所為之不實供述，當無足採，被告所辯無虛構事實誣
          告自訴人等情，應可採信。
    （四）綜上所述，被告並未虛構事實誣告自訴人，自訴人之販賣毒品犯行亦經判
          決確定，此外復查無積極證據足認被告涉有誣告罪嫌，尚難僅憑自訴人片
          面指訴及被告於前案中為迴護自訴人之不實供述，即認被告有誣告犯行。
          至自訴人所指訴被告與其有債務糾紛及前案其所持有為警查扣毒品數量甚
          少，而被告之友人王建明被查獲之毒品數量甚多，被告應向他購買，其如
          知被告為警查獲，無須於租屋處等待迄翌日為警查獲云云，尚難作為被告
          有誣告犯行之佐證，本件不能證明被告犯罪，依首開說明，自應為被告無
          罪之諭知。
據上論斷，應依刑事訴訟法第三百四十三條、第三百零一條第一項，判決如主文。
中      華      民      國      八十九      年    十一    月    十三    日
                                    臺灣臺北地方法院刑事第九庭
                                        法  官  沈  君  玲
右正本證明與原本無異。
如不服本判決，應於判決送達後十日內向本院提出上訴狀 (應附繕本) ，上訴於臺灣
高等法院。
                                        書記官  傅  小  茹
中      華      民      國      八十九      年    十一    月    十八    日


司法院資訊處製作；財團法人民間司法改革基金會備份。
